最  高  行  政  法  院  判  決
109年度年上字第67號
上  訴  人  王緒浩（即王天然之繼承人）


            王蕓蕓（即王天然之繼承人）

            劉金玉（即王天然之繼承人）
            王莉莉（即王天然之繼承人）

共      同
訴訟代理人  李思瑩  律師
被 上訴 人  銓敘部                                  
代  表  人  周志宏              
訴訟代理人  邱德明                                                                                    
上列當事人間公務人員退休資遣撫卹法事件，上訴人對於中華民
國109年3月26日臺北高等行政法院108年度年訴字第1188號判決
，提起上訴，本院判決如下：
　　主  文
上訴駁回。
上訴審訴訟費用由上訴人負擔。
　　理  由
一、事實概要
    上訴人之被繼承人王天然原係科學工業園區管理局公務人員
    ，並經被上訴人審定於民國82年2月1日退休生效。之後因公
    務人員退休資遣撫卹法（下稱退撫法）於106年8月9日經制
    定公布，除第7條第4項及第69條自公布日施行外，其餘條文
    自107年7月1日施行，故被上訴人以同年6月5日部退四字第1
    074425462號函及所附退休所得重新計算表（下稱原處分）
    ，依退撫法第36條、第37條及第39條等規定，重新核算王天
    然自同年7月1日起之每月退休所得。王天然不服，提起復審
    ，因於同年月00日死亡，而由其繼承人全體即上訴人承受復
    審程序，嗣經復審決定駁回，上訴人仍不服，提起行政訴訟
    ，訴請撤銷復審決定及原處分，經原審法院108年度年訴字
    第1188號判決（下稱原判決）駁回，上訴人遂提起本件上訴
    。
二、上訴人起訴主張、被上訴人在原審之聲明及答辯，均引用原
    判決所載。
三、原審斟酌全辯論意旨及調查證據之結果，以：㈠依司法院釋
    字第185號解釋理由書意旨，憲法第78條規定司法院有解釋
    憲法之權限，其目的在使司法院負闡明憲法正確意義之責任
    ，其所為之解釋，自有拘束全國各機關及人民之效力，故原
    審處理有關事項時，應依司法院釋字第782號解釋意旨為之
    。㈡王天然於82年2月1日退休生效時，經被上訴人審定其退
    撫新制實施前年資30年。王天然既為退撫法公布施行前退休
    生效之公務人員，依退撫法第14條第1項規定，退撫新制實
    施前之任職年資，最高採計即30年，是被上訴人依退撫法第
    14條第1項及第37條規定，按30年之退休年資所得替代率，
    以原處分重新審定王天然之每月退休所得，於法有據等語，
    駁回上訴人於原審之訴。
四、上訴意旨略以：退撫法第14條第1項前段規定不包含任職年
    資均屬退撫新制實施前者，王天然於82年2月1日退休，任職
    年資均屬退撫新制實施前，自非退撫法第14條第1項前段之
    規範對象，原判決不當引用退撫法第14條規定，審定王天然
    之年資為30年，顯有適用法規錯誤之違法。依退撫法第37條
    規定，王天然實際任職年資逾39年，應採計最高35年級距計
    算每月退休所得，原判決除未詳細說明未採用之理由，亦未
    進行詳實調查，顯有判決應適用法規未適用及理由不備之違
    法。原審明知本件爭議並未涉及司法院釋字第782號解釋，
    仍以該解釋作為審理依據，有不應適用而適用之違法等語。
五、本院按：
　㈠退撫法第4條第1款規定：「本法用詞定義如下：一、退撫新
    制：指中華民國84年7月1日起實施之公務人員退休撫卹制度
    ；該制度係由政府與公務人員共同提撥費用建立公務人員退
    休撫卹基金（以下簡稱退撫基金）之『共同儲金制』。」第14
    條第1項及第2項規定：「（第1項）本法公布施行前退休生
    效公務人員，於退撫新制實施前、後均有任職年資者，應前
    後合併計算。其中屬於退撫新制實施前之任職年資，最高採
    計30年；退撫新制實施後之任職年資可連同併計，最高採計
    35年。(第2項)本法公布施行後退休生效公務人員，其退撫
    新制實施前之任職年資最高仍採計30年。退撫新制實施前、
    後之任職年資可連同併計；擇領月退休金者，最高採計40年
    ；擇領一次退休金者，最高採計42年。任職年資併計後逾本
    項所定年資採計上限者，其退撫新制實施前、後年資之採計
    ，由當事人自行取捨。」第37條規定：「（第1項）本法公
    布施行前退休生效者之每月退休所得，於本法公布施行後，
    不得超過依替代率上限計算之金額。（第2項）前項替代率
    應依退休人員審定之退休年資，照附表三所定替代率計算，
    任職滿15年者，替代率為45％，其後每增加1年，替代率增給
    1.5％，最高增至35年，為75％。未滿1年之畸零年資，按比率
    計算；未滿1個月者，以1個月計。（第3項）前項替代率之
    上限，依退休人員審定之退休年資，照附表三所列各年度替
    代率認定。……（第5項）本法公布施行前退休生效者，應按
    本法公布施行時之待遇標準，依前4項規定重新計算每月退
    休所得；經審定後，不再隨在職同等級人員本（年功）俸之
    調整重新計算。」
　㈡按行政處分除自始無效外，在未經撤銷、廢止或未因其他事
    由而失其效力前，其效力繼續存在。又有效之先前行政處分
    成為後行政處分之構成要件事實之一部分時，則該先前之行
    政處分因其存續力而產生構成要件效力。再者，當事人如以
    後行政處分為訴訟客體，而非以有效之先前行政處分為訴訟
    客體，提起行政訴訟時，則該先前行政處分之實質合法性，
    並非該受訴行政法院審理之範圍。經查，王天然於82年2月1
    日退休生效時，經被上訴人審定其退撫新制實施前年資30年
    等情，為原審依法所認定，核與卷內證據資料相符。則被上
    訴人以王天然已確定之退休處分審定年資即30年為基礎，依
    退撫法重新核算退休所得，並未變更其退休年資，於法即無
    不合，王天然之退休處分既非本件之訴訟客體，其實質之合
    法性並非本件審理之範圍，是本院無庸就原判決此部分之論
    述再予審究。至原判決引用司法院釋字第782號解釋意旨，
    係在說明原審應受上開解釋意旨拘束並作成判決。上訴意旨
    主張退撫法第14條第1項前段規定不包含任職年資均屬退撫
    新制實施前者，王天然於82年2月1日退休，任職年資均屬退
    撫新制實施前，自非退撫法第14條第1項前段之規範對象，
    依退撫法第37條規定，王天然實際任職年資逾39年，應採計
    最高35年計算，原判決不當引用退撫法第14條規定，審定王
    天然之年資為30年，有判決適用法規顯有錯誤、不適用法規
    及理由不備之違法。本件爭議並未涉及司法院釋字第782號
    解釋，仍以該解釋作為審理依據，有不應適用而適用之違法
    等語，無非係以其一己主觀之見解，對於原判決已詳予論斷
    之事項再予爭執，並無可採。
  ㈢綜上所述，原判決駁回上訴人於原審之訴，並無違誤，上訴
    論旨仍執前詞，指摘原判決違背法令，求予廢棄，為無理由
    ，應予駁回。
六、據上論結，本件上訴為無理由。依行政訴訟法第255條第1項
    、第98條第1項前段、第104條，民事訴訟法第85條第1項前
    段，判決如主文。
中　　華　　民　　國　　110 　年　　10　　月　　28　　日
                    最高行政法院第四庭
                        審判長法  官  胡  方  新　
                              法  官　陳  國  成
                              法  官　蕭　惠　芳
                              法  官　曹　瑞　卿
                              法  官　林　惠　瑜

以  上  正  本  證  明  與  原  本  無  異
中　　華　　民　　國　　110 　年　　10　　月　　28　　日
                              書 記 官 蔡  宜  婷